【裁判字號】    97,上更(一),163
【裁判日期】    970508
【裁判案由】    家暴殺人未遂
【裁判全文】
臺灣高等法院刑事判決             97年度上更(一)字第163號
上  訴  人    臺灣板橋地方法院檢察署檢察官
上  訴  人    甲○○
即  被  告
                        （
選任辯護人    袁岳衡律師
上列上訴人因被告家暴殺人未遂案件，不服臺灣板橋地方法院九
十六年度訴字第一三五四號，中華民國九十六年十一月廿九日第
一審判決（起訴案號：臺灣板橋地方法院檢察署九十六年度偵字
第六六０五號），提起上訴，判決後經最高法院發回更審，本院
判決如下：
    主  文
上訴駁回。
    事實及理由
一、本案經本院審理結果，認原判決認被告甲○○涉犯殺人未遂
    罪，判處有期徒刑五年六月，並沒收其所有犯罪用之皮帶一
    條，認事用法均無違誤，量刑亦稱妥適，乃引用原審判決之
    事實、証據及理由（如附件）。
二、公訴人上訴意旨略以：原審判決認事用法均認妥適，惟檢附
    告訴人丙○○聲請上訴狀，以被告係因吸食強力膠神智不清
    ，且係於以皮帶抽打後，以雙手將其拉至地面，倒地時皮帶
    掉落脖子產生誤會，請改判傷害罪，代提起上訴等語。被告
    上訴意旨則以：其無殺害被害人之意圖，亦未以皮帶勒被害
    人頸部，僅係因與被害人口角一時失控所為傷害犯行，應僅
    成立家暴傷害云云。
三、經查，本案業經被告於警詢坦承不諱，核與告訴人及証人即
    被告母親乙○○於警詢及偵查中指証：被告口出給你死等語
    ，並以皮帶勒住告訴人頸部，致告訴人口吐白沬，差點死亡
    等情一致，並與卷附告訴人頸部傷情照片（偵卷第卅三頁）
    及板橋中興醫院診斷証明書所載頸部皮帶勒傷（偵卷第廿九
    頁）相符，可堪信為真實。至告訴人及証人嗣均為被告稱未
    以皮帶勒頸，僅係皮帶掉落誤會云云，既與前揭指証及傷情
    不符，已無可採，且証人乙○○於本院先稱：僅見被告壓住
    告訴人，孫子又壓在上面，看不見被告如何壓，又稱被告手
    未拿東西，僅見皮帶掛在肩膀上，前後不一，且既已稱無法
    見被告如何壓，又何能見被告手有無拿物？至所稱皮帶掛在
    肩膀，當庭取皮帶斜拉背上自右肩至左下脅方向，根本無可
    能固定於背上，另其仍証稱告訴人確有口吐口水，是被告既
    係一再口出「給妳死」之語，並以皮帶自後勒住人體最脆弱
    之頸部，先從沙發拉至地上，於地上仍為壓制，致被告呼吸
    困難，口吐白沬，四肢無力，其顯有殺人故意，已堪認定，
    被告辯稱無殺人犯意云云，顯無足採。是告訴人丙○○及証
    人乙○○二人顯係獲悉被告遭公訴人起訴殺人未遂重罪，宥
    於配偶及母親之至親身分而為事後開脫、迴護之詞，要均無
    足採。
四、再查，有關被告吸食強力膠部分，其於原審自承：當天早上
    九點多有吸食一點，中午、晚上都沒有用，到晚上十點（案
    發時）多，應該沒有受到強力膠的影響（原審卷第十二頁第
    十八、十九行準備筆錄），當時精神狀況還可以（同上卷第
    四十四頁第五、六行審判筆錄）；另於本院前審則稱是前一
    天吸強力膠，應不影響案發當日神智（上訴卷第五十四頁反
    面第十七～廿三行審判筆錄），至本院仍稱：是當天上午八
    、九點時吸用，至晚上都未再吸食（本院九十七年三月廿六
    日第三頁準備筆錄），核與告訴人於本院亦稱：當日於上午
    九時許見被告以塑膠袋吸食強力膠，其後被告均在房內不知
    有無繼續吸食（本院九十七年四月廿九日審判筆錄第十頁審
    判筆錄）等情大致相符，是被告既係於上午九時許吸食強力
    膠，至本案發生之晚間十時許，業已經過十二小時，被告亦
    自承已無影響其神智，是應無精神耗弱之事由，亦堪認定。
五、綜上，本案被告殺人事証，至臻明確，原審論罪科刑，均無
    違誤，公訴人為告訴人迴護提起上訴，及被告空言否認殺人
    犯意上訴，均無理由，應予駁回。
六、據上論斷，應依刑事訴訟法第三百六十八條、第三百六十四
    條、第三百七十一條，判決如主文。
本案經檢察官林秀濤到庭執行職務。
中    華    民    國   九十七   年   五   月    八    日
                  刑事第六庭審判長法  官  林堭儀
                                  法  官  郭豫珍
                                  法  官  陳玉雲
以上正本證明與原本無異。
如不服本判決，應於收受送達後十日內向本院提出上訴書狀，其
未敘述上訴之理由者並得於提起上訴後十日內向本院補提理由書
（均須按他造當事人之人數附繕本）。
                                  書記官  陳思云
中    華    民    國    97    年    5     月    9     日
附件：
臺灣板橋地方法院刑事判決              96年度訴字第1354號
公  訴  人  臺灣板橋地方法院檢察署檢察官
被      告  甲○○  男  40歲（民國○○年○月○○日生）
                    身分證統一編號：Ｚ000000000號
                    住臺北縣板橋市○○路269巷61號3樓
                    （現在押於臺灣臺北看守所）
義務辯護人  袁岳衡律師
上列被告因家庭暴力之殺人未遂案件，經檢察官提起公訴（96年
度偵字第6605號），本院判決如下：
    主  文
甲○○殺人未遂，處有期徒刑伍年陸月。扣案皮帶壹條沒收。
    事  實
一、甲○○與丙○○係夫妻關係，於民國96年3 月18日22時許，
    在臺北縣板橋市○○路269 巷61號3 樓住處內，因甲○○吸
    食強力膠（違反社會秩序維護法部分，業經警方移送裁處）
    後精神狀況較差想要睡覺，而要求其妻丙○○關掉電視遭拒
    ，且長期失業，精神壓力較大，復因向其妻丙○○索取金錢
    未果，甲○○竟因而萌生殺人之犯意，明知以皮帶用力勒緊
    他人頸頭，將使他人因呼吸困難，足以致人於死，仍取出其
    身上之皮帶，抽打丙○○頭部、左手背，並以皮帶壓住丙○○頸部，再自丙○○後方套住丙○○頸部，將丙○○從沙發
    上拖至地板上，口中並叫喊「幹你娘給你死，破麻（臺語）
    」等語，嗣丙○○大聲呼救，甲○○之母乙○○聽聞後從上
    址4 樓趕來，見丙○○已口吐白沫，隨即上前制止，並報警
    處理，丙○○始獲救而幸免於難，未發生死亡結果而未遂，
    惟仍受有頭部皮帶敲打、頸部皮帶勒傷及左手背挫擦傷之傷
    害。嗣為據報前往上址處理之警察，當場逮捕甲○○，始偵
    知上情。
二、案經被害人丙○○訴請臺北縣政府警察局板橋分局報請臺灣
    板橋地方法院檢察署檢察官偵查起訴。
    理  由
甲、證據能力部分：
一、按被告以外之人於審判外之陳述，雖不符前4 條之規定，而
    經當事人於審判程序同意作為證據，法院審酌該言詞陳述或
    書面陳述作成時之情況，認為適當者，亦得為證據。當事人
    或辯護人於法院調查證據時，知有第159 條第1 項不得為證
    據之情形，而未於言詞辯論終結前聲明異議者，視為有前項
    之同意。刑事訴訟法第159 條之5 定有明文。本案言詞辯論
    終結前，被告及辯護人並未爭執被告以外之人（如告訴人即
    證人丙○○及證人乙○○於警詢時之陳述）於審判外之言詞
    陳述，無證據能力，揆諸上開規定，應認被告甲○○已同意
    上開各該證據方法得作為證據，而本院審酌上開各該證據均
    非非法取得之證據，並無證據力明顯過低之情形，復經本院
    於審判期日就上開證據依法進行調查、辯論，依法自有證據
    能力，合先敘明。
二、又按除顯有不可信之情況外，從事業務之人於業務上或通常
    業務過程所須製作之紀錄文書、證明文書得為證據，刑事訴
    訟法第159 條之4 第2 款定有明文。查板橋中興醫院特種診
    斷證明書1 紙之書證，性質上為被告以外之人於審判外之書
    面陳述紀錄，然為從事業務之人於業務上所須製作之證明文
    書，無顯不可信之情況，依前開刑事訴訟法第159 條之4 第
    2 款規定，為傳聞證據之例外情形，亦均具有證據能力。
三、至於證人丙○○、乙○○於偵查中檢察官訊問時之言詞陳述
    ，雖屬被告以外之人於審判外之言詞陳述，惟檢察官於偵訊
    前已踐行具結程序，此觀偵訊筆錄所載及所附證人結文甚明
    ，合於法定要件，而上開證人係成年人，有完足之觀察、記
    憶及陳述能力，檢察官亦無任何違法取供情事，其所為之證
    述顯係出於自由意志，可信性極高，復查無「顯有不可信之
    情況」，依刑事訴訟法第159 條之1 第2 項規定，為傳聞證
    據之例外，有證據能力。
乙、實體部分：
一、訊據被告甲○○固坦承於上揭時、地持皮帶打傷告訴人丙○○等情，惟矢口否認有殺人未遂之犯意，辯稱：因為伊當天
    有吸食強力膠，欲睡覺要求告訴人關掉電視，但是告訴人不
    理會，故而發生口角，一時氣憤才持皮帶打傷告訴人，伊只
    是失去理智要警告告訴人，並沒有要殺死告訴人的意思云云
    。惟查：
(一)、被告在警詢時供陳：於96年3 月18日2 時許，伊躺在房間床
    上，因為覺得老婆在客廳看電視太吵，使伊無法入眠，後來
    就起床將穿在身上的皮帶，從褲子抽出來，偷偷的走到客廳
    老婆前方，用雙手拿著皮帶對準老婆脖子，用力量將老婆推
    倒在地上，再用雙手使用皮帶壓住老婆脖子，伊老婆一直反
    抗，約三分鐘之後，伊母親和兒子把伊拉開，伊才鬆手，伊
    確實有說「幹你娘給你死，破麻（臺語）」的話，因為沒有
    工作，心裡很煩，跟老婆說話老婆都不理會，所以心裡常常
    有傷害老婆的意念，當天因為實在睡不著，忍不住拿皮帶想
    要殺害老婆，伊知道使用皮帶壓人的脖子會呼吸停止導致死
    亡，伊很後悔，伊以前都吸食安非他命，因為會被警察抓，
    又沒錢購買毒品，所以改吸食強力膠，每日約從早上8 時開
    始吸食強力膠，到晚上約20時結束，陸陸續續一直吸，一天
    的量約一罐等語（見96年度偵字第6605號偵查卷第7 、8 頁
    ），核與告訴人即證人丙○○於警詢及檢察官偵查時證訴之
    情節相符（同上偵查卷第14、44頁），並經證人即被告之母
    親乙○○於警詢及檢察官偵查時陳稱上情無訛（同上偵查卷
    第18、44頁），復有告訴丙○○當天受傷之照片2 張（同上
    偵查卷第33頁）等附卷足憑。又被告以皮帶勒告訴人丙○○
    之脖子及以皮帶抽打告訴人丙○○，使其受有頭部皮帶敲打
    、頸部皮帶勒傷及左手背挫擦傷等傷害，亦有板橋中興醫院
    特種診斷證明書1 紙（同上偵查卷第29頁）在卷足參。此外
    ，復有扣案之皮帶1 條及皮帶照片2 紙可憑（同上偵查卷第
    31、32頁）。
(二)、第就被告之主觀犯意部分，按刑法上殺人罪與傷害人致死罪
    之區別，應以行為人有無「殺意」為斷。而「殺意」包括有
    無死亡之預見，至於被害人受傷之程度，及是否為致命部位
    ，固不能據為認定有無殺意之唯一標準，但加害人之下手情
    形如何，於審究犯意方面，仍不失為重要參考資料，最高法
    院18年上字第130 號判例、第1309號判例、20年非字第104
    號判例參照。是按刑法上所定殺人未遂罪與傷害罪之區別，
    雖不以兇器、下手部位及傷痕之多少為絕對之標準，然一般
    人對於以皮帶用力勒緊他人頸頭，將使他人因呼吸困難，足
    以致人於死，主觀上應能預見，而被告持皮帶勒告訴人丙○○之脖子及以皮帶抽打告訴人丙○○，使其受有頭部皮帶敲
    打、頸部皮帶勒傷及左手背挫擦傷等傷害，有板橋中興醫院
    特種診斷證明書1 紙附卷可憑。
(三)、另據告訴人丙○○證稱：「我是在家中客廳看電視，忽然我
    老公應該是吸完強力膠，看見我馬上說：『幹你娘給你死，
    看什麼電視，女人吃飽閒閒在家幹什麼，今天一定要給你好
    看』，然後馬上用皮帶由後方圈住我的脖子，雙手交叉將皮
    帶拉緊，一直拖我下沙發，拖行3 公尺拉至地板上，約2 至
    3 鐘，要殺死我，我當時極力反抗喊叫『救命救命救命，有
    誰可以救我』，當場口吐白沬，雙手跟腳都沒有力量，在我
    還有意識時，聽到我老公一直說『幹你娘給你死，幹你娘給
    你死，破麻』，我婆婆現場在地板上拉著我老公的雙手，然
    後一直喊救命救命，直到警方到現場時才將我解救緊急治療
    」等語（同上偵查卷第14頁），可知被告下手之重；參以證
    人即被告之母親乙○○證稱：「我在4 樓睡覺，忽然間聽到
    我媳婦在哭，於是我就下樓去查看, 一下樓我就看到我兒子
    正把我媳婦壓制在地上，並用皮帶將他由後方圈住脖子，並
    一直罵我媳婦，因為我重聽所以沒聽清楚他罵什麼，但是我
    當時有聽到並看到我媳婦極力抗喊叫『救命救命救命，有誰
    可以救我』，當場口吐白沬，雙手跟腳都沒有力量。我兒子
    因有毒品前科在這4 、5 年來每次吸完毒品後，會用拳頭毆
    打我媳婦4 至5 次，因為是親兒子，並且為了家庭所以都沒
    提出告訴，每次都是因為要跟我媳婦拿錢去吸毒不給，才會
    引發口角，這一次我沒辦法繼續容忍，怕兒子會再次殺我媳
    婦才要提出告訴。」等語（同上偵查卷第19頁）
(四)、此外，被告於警詢時亦自承確有說過「幹你娘給你死」等話
    語，益徵被告主觀上確實具有殺人之犯意甚明。另觀之被告
    於案發當時以皮帶雙手交叉勒緊告訴人脖子，一直拖下沙發
    ，拖行3 公尺拉至地板上，約有2 至3 分鐘之久，致告訴人
    當場口吐白沬，雙手及腳都沒有力量等情狀觀之，足見被告
    持皮帶勒住告訴人脖子，情況十分危急，倘非被告之母親及
    時制止拉住被告之攻擊行為，告訴人之性命堪憂，顯難謂被
    告無殺人之決心。
(五)、綜合告訴人之指述、兇器之種類、告訴人受傷部位之特性、
    傷勢之嚴重等情，足認被告以皮帶勒告訴人脖子時，確有殺
    人之故意，被告所辯無殺人之故意，僅係傷害犯意云云，核
    屬避重就輕飾卸之詞，不足採信。本案件事證已甚明確，被
    告犯行堪以認定，應依法論科。
二、被告甲○○持皮帶殺害告訴人丙○○未遂，並導致告訴人受
    前述傷勢，核其所為，係犯刑法第271 條第2 項、第1 項殺
    人未遂罪。被告已著手於上開殺人行為之實行而不遂，為未
    遂犯，依刑法第25條第2 項規定按既遂犯之刑度減輕之。爰
    審酌被告素行尚可，有臺灣高等法院被告前案紀錄表1 件為
    憑，智識程度（國中畢業）、犯罪動機、手段、告訴人身體
    多處受創，暨被告犯罪後之態度等一切情狀，量處如主文所
    示之刑，以資懲儆。又本件扣案皮帶1 條，為被告所有，持
    以殺害告訴人之工具，爰依法宣告沒收。
據上論斷，應依刑事訴訟法第299 條第1 項前段，刑法第271 條
第2 項、第1 項、第25條第2 項、第38條第1 項第2 款，判決如
主文。
本案經檢察官朱立豪到庭執行職務。
中    華    民    國    96    年    8     月    31    日
                  刑事第十八庭  審判長法  官  連育群
                                      法  官  王綽光
                                      法  官  吳幸娥
上列正本證明與原本無異。
如不服本判決，應於送達後10日內敘明上訴理由，向本院提出上
訴狀。
                                      書記官  陳靜怡
中    華    民    國    96    年    8    月    31    日
附錄本案論罪科刑法條全文：
中華民國刑法第271條
（普通殺人罪）
殺人者，處死刑、無期徒刑或 10 年以上有期徒刑。
前項之未遂犯罰之。
預備犯第 1 項之罪者，處 2 年以下有期徒刑。


司法院資訊處製作；財團法人民間司法改革基金會備份。
